【裁判字號】    98,裁,2344
【裁判日期】    980930
【裁判案由】    考試
【裁判全文】
最  高  行  政  法  院  裁  定
                                      98年度裁字第2344號
上  訴  人  甲○○
被 上訴 人  考選部
代  表  人  乙○○
上列當事人間考試事件，上訴人對於中華民國98年5月27日臺北
高等行政法院97年度訴字第3150號判決，提起上訴，本院裁定如
下：
    主  文
上訴駁回。
上訴審訴訟費用由上訴人負擔。
    理  由
一、按對於高等行政法院判決之上訴，非以其違背法令為理由，
    不得為之，行政訴訟法第242條定有明文。依同法第243條第
    1項規定，判決不適用法規或適用不當者，為違背法令；依
    同法第243條第2項規定，判決有該條項所列各款情形之一者
    ，為當然違背法令。又提起上訴，應以上訴狀表明上訴理由
    並應添具關於上訴理由之必要證據，復為同法第244條第1項
    第4款及第2項所明定。是當事人提起上訴，如以原審判決有
    不適用法規或適用不當為理由時，其上訴狀應有具體之指摘
    ，並揭示該法規之條項或其內容；如以原審判決有行政訴訟
    法第243條第2項所列各款情形為理由時，其上訴狀應揭示合
    於該條款之事實。上訴狀或理由書如未依上述方法表明，或
    其所表明者顯與上開法條規定之違背法令情形不相合時，即
    難認為已合法表明上訴理由，其上訴自非合法。
二、緣上訴人於民國（下同）97年5月間，繳驗由中山醫學大學
    於96年9月10日所出具載明上訴人係於61年7月畢業之五年制
    醫科畢業證明書（上訴人畢業時該校為中山醫學專科學校；
    66年4月23日獲准升格為中山醫學院，66年8月五年制醫科改
    制為七年制醫學系，嗣90年7月11日改名為中山醫學大學）
    ，報考97年第2次專門職業及技術人員高等考試醫師考試分
    試考試第一試（以下簡稱系爭考試），經被上訴人審查結果
    ，以上訴人之畢業資格係屬五年制醫科學歷，核與專門職業
    及技術人員高等考試醫師牙醫師考試分試考試規則（以下簡
    稱醫師高考分試規則）第6條暨附表一「專門職業及技術人
    員高等考試醫師牙醫師考試分試考試應考資格表」（以下簡
    稱應考資格表）第1款規定不符，乃於97年7月2日以選專字
    第0973301267號函退件不准報考。上訴人不服，循序提起行
    政訴訟，經原審法院判決駁回後，提起本件上訴。
三、上訴意旨雖主張：依91年及96年12月12日新修正之醫師法第
    2條及被上訴人之高等考試各類科應考資格表可知，上訴人
    自得應醫師考試或系爭考試無訛，原審不察，以上訴人無大
    學校院學士畢業證書，未具有「大學學歷」，核與醫師法第
    2條及醫師高考分試規則第6條暨應考資格表第1款規定不符
    ，駁回上訴人之訴，顯然於法不合；被上訴人於97年6月13
    日「醫師、牙醫師考試審議委員會第2次會議紀錄」案由四
    、吳志雄報考醫師考試，即係依「醫師類科」所列應考資格
    之規定，准予報考，按其係大陸昆明醫學院5年制畢業，與
    上訴人係中山醫學大學5年制醫科畢業相同，被上訴人不得
    獨厚訴外人吳志雄；醫事人員檢覈辦法於95年10月23日廢止
    前，所有醫學系、科畢業生，取得醫師執照之途徑，皆係參
    加醫師檢覈考試，此檢覈考試不單只為「醫科」畢業生特設
    ，「醫學系」畢業生亦同樣參加醫師檢覈考試才能取得醫師
    執照，被上訴人於原審答辯時，故意誤導原審法院，讓原審
    法院誤以為91年1月16日醫師法修正公布後，原醫事人員檢
    覈辦法係單只為「醫科」畢業生之落日條款，縱為落日條款
    ，但上訴人為中山醫學大學醫科畢業生，與一般五專畢業生
    不同，自亦得依91年1月16日修正公布後之醫師法第2條及高
    等考試各類科應試資格表醫師類科之規定，應醫師考試或系
    爭考試；又對於考生之應考資格來說，「科」、「系」均為
    相當而平等的學制，指的是醫學系和醫科，亦即「公立或立
    案之私立大學、獨立學院或符合教育部採認規定之國外大學
    、獨立學院醫學系、科畢業，並經實習期滿成績及格，領有
    畢業證書者」都具有應考資格等語。惟原判決已明：89年
    間，行政院衛生署鑒於國內政經社會環境已大幅變動，相關
    法令規定亦迭經制定、修正或廢止，有適時通盤檢討修正醫
    師法之必要，遂就醫師法全文擬具修正草案送請立法院審議
    ，嗣經立法院於90年12月21日修正通過全文43條，並經總統
    於91年1月16日公布施行。其中關於醫師應考資格部分，因
    考量88年12月29日經總統修正公布之專技人員考試法，業已
    刪除檢覈考試，為配合刪除原有檢覈規定，兼為健全醫師養
    成培育及醫學教育制度之改進，乃將醫師應考資格修正為：
    「公立或立案之私立大學、獨立學院或符合教育部採認規定
    之國外大學、獨立學院醫學系、科畢業，並經實習期滿成績
    及格，領有畢業證書者。」（醫師法第2條第1項第1款參照
    ）。亦即，將參加醫師考試之學歷提高至須為國內外大學、
    獨立學院醫學系、科畢業之資格。被上訴人依醫師法修正意
    旨，遂於醫師高考分試規則第6條第1項明定：「中華民國國
    民具有附表一醫師、牙醫師類科所列資格之一者，得分別應
    本考試醫師、牙醫師類科第一試。」，同規則附表一「應考
    資格表」醫師類科應考資格亦規定：「一、公立或立案之私
    立大學、獨立學院或符合教育部採認規定之國外大學、獨立
    學院醫學系、科畢業，並經實習期滿成績及格，領有畢業證
    書者。．．．四、公立或立案之私立大學、獨立學院醫學系
    在學學生，修畢基礎學科成績及格，領有學校證明文件者。
    ．．．」在案。至於原具有醫學專科畢業學歷，並經被上訴
    人檢覈通過者，依90年1月1日起施行之專技人員考試法第16
    條第3項「中華民國89年12月31日前，申請檢覈經核定准予
    筆試或面試者，得就原核定科目於五年內參加筆試或面試。
    」規定，可知該等應考人至94年12月31日止，仍得繼續參加
    檢覈筆試或面試，俾給予相當之過渡期間。準此，90年12月
    21日修正之醫師法第2條及醫師高考分試規則第6條第1項暨
    附表一「應考資格表」，已將得應考試醫師、牙醫師類科第
    一試者之應考資格中專科醫專學歷部分予以剔除，而限縮在
    公立或立案之私立大學、獨立學院或符合教育部採認規定之
    國外大學、獨立學院醫學系、科畢業者，應可確定等語。核
    其上訴理由，仍爭執與起訴意旨略同且經原審不採之陳詞及
    歧異見解，而非具體表明原判決有如何合於不適用法規、適
    用法規不當、或行政訴訟法第243條第2項所列各款之情形，
    難認對原判決之如何違背法令已有具體之指摘。依首開規定
    及說明，應認其上訴為不合法。
四、依行政訴訟法第249條第1項前段、第104條、民事訴訟法第9
    5條、第78條，裁定如主文。
中    華    民    國    98    年    9     月    30    日
                    最高行政法院第七庭
                        審判長法官  藍  獻  林
                              法官  廖  宏  明
                              法官  張  瓊  文
                              法官  姜  素  娥
                              法官  林  文  舟
以  上  正  本  證  明  與  原  本  無  異
中    華    民    國    98    年    10    月    1     日
                              書記官  邱  彰  德


司法院資訊處製作；財團法人民間司法改革基金會備份。
